【裁判字號】    94,訴,279
【裁判日期】    950322
【裁判案由】    臺灣地區與大陸地區人民關係條例等
【裁判全文】
臺灣臺東地方法院刑事判決               94年度訴字第279號
公  訴  人  臺灣臺東地方法院檢察署檢察官
被      告  乙○○
                    （另案於臺灣泰源技能訓練所中）
上列被告因違反臺灣地區與大陸地區人民關係條例案件，經檢察
官提起公訴（九十四年度偵字第二０五七號），本院判決如下：
    主  文
乙○○共同違反不得使大陸地區人民非法進入臺灣地區之規定，
累犯，處有期徒刑捌月。
    事  實
一、乙○○前曾於民國九十年間，因懲治盜匪條例案件，經臺灣
    高等法院臺南分院判處有期徒刑一年二月確定，於九十一年
    八月二十一日執行完畢。詎仍未知悔改，復於九十二年初某
    日，見中國時報載有旅遊之分類廣告，即以電話聯繫後，與
    李治平（另經臺灣高等法院臺南分院判處有期徒刑四年）相
    約在嘉義市體育場見面，李治平即向乙○○表示可安排其前
    往大陸地區辦理假結婚及免費旅遊，迨大陸地區女子進入臺
    灣地區工作後，即可獲得新臺幣（下同）八萬元代價。乙○
    ○明知與大陸地區女子邱錦美並無結婚之真意，為謀取李治
    平提供前往大陸地區旅遊及八萬元之報酬，並使邱錦美得以
    進入臺灣地區，竟與李治平、董素幸（另經臺灣高等法院臺
    南分院判處有期徒刑二年，緩刑五年）及邱錦美共同基於行
    使使公務員登載不實文書之概括犯意聯絡，乙○○並與李治
    平、董素幸共同基於以假結婚之方式使大陸地區人民得以臺
    灣地區人民配偶身份非法進入臺灣地區之犯意聯絡，先由李
    治平為乙○○購買往返臺灣及大陸地區之機票及支付旅費，
    安排乙○○於九十二年三月十五日出境前往大陸地區，於九
    十二年四月十四日在大陸地區福建省福州市與邱錦美辦理結
    婚登記，取得福州市公證處（二００三）榕公證內民字第五
    二０二號結婚證明書（下稱結婚證明書）後，旋持往財團法
    人海峽交流基金會（下稱海基會）辦理驗證。復由乙○○、
    李治平及董素幸於九十二年四月三十日，持前揭結婚證明書
    及海基會證明，前往嘉義市東區戶政事務所，由董素幸代為
    申辦結婚之戶籍登記，致使不知情之該管公務員將乙○○與
    邱錦美結婚之不實事項登載於職務上所掌之戶籍登記簿、戶
    口名簿等公文書上，並在所掌換發乙○○之國民身分證配偶
    欄上，為配偶為「邱錦美」之不實登載後，再據以製發戶籍
    謄本予乙○○，足以生損害於戶政機關對於戶籍管理之正確
    性。嗣結婚登記辦竣，再由李治平以配偶來臺灣地區探親為
    由，填寫申請人為邱錦美之「大陸地區人民進入臺灣地區旅
    行證申請書」，檢附大陸地區人民進入臺灣地區保證書，交
    董素幸持往內政部警政署入出境管理局（下稱境管局）行使
    申辦邱錦美進入臺灣地區旅行證，致使不知情之該管公務員
    於大陸地區人民進入臺灣地區旅行證申請書上登載「民國九
    十二年四月十四日結婚」之不實事項，並據以發給邱錦美中
    華民國臺灣地區旅行證（以下稱旅行證），使邱錦美於九十
    二年八月四日非法進入臺灣地區，並持該不實之旅行證向機
    場境管人員行使之，足以生損害於境管局對於入出境管理之
    正確性。乙○○、李治平、董素幸以此方式使大陸地區人民
    邱錦美非法進入臺灣地區後，邱錦美於辦畢流動人口登記後
    隨即前往不詳地點工作，並未與乙○○同居上址。
二、案經嘉義縣警察局水上分局報請臺灣嘉義地方法院檢察署呈
    請臺灣高等法院檢察署令轉臺灣臺東地方法院檢察署檢察官
    偵查起訴。
      理  由
一、右揭犯罪事實，業據被告乙○○迭於警詢、偵查中及本院審
    理時坦承不諱。且有海基會證明、結婚登記申請書、結婚證
    明書、戶籍資料、委託書、流動人口登記單各一份、國人入
    出境端末查詢報表二份及內政部警政署入出境管理局九十四
    年九月十九日境信伶字第０九四一０七七六九四０號函附入
    出國日期證明書、大陸地區人民進入臺灣地區旅行證申請書
    、大陸地區人民進入臺灣地區保證書、委託書附卷可稽。被
    告自白核與事實相符，犯行應堪認定。
二、按夫妻之一方為臺灣地區人民，一方為大陸地區人民者，其
    結婚或離婚之效力，依臺灣地區之法律，臺灣地區與大陸地
    區人民關係條例第五十三條定有明文。被告乙○○與大陸地
    區人民邱錦美，雖於九十二年四月十四日，在大陸地區福建
    省福州市公證處為結婚登記，惟該等二人既欠缺結婚之真意
    ，則結婚之效力，依吾國民法即因欠缺結婚實質要件，即結
    婚意思之合致，應屬無效。被告乙○○與邱錦美之婚姻既為
    無效。則被告乙○○明知前開事項，竟於九十二年四月三十
    日，向嘉義市東區戶政事務所辦理結婚登記，使戶政機關人
    員將該結婚之不實事項，登載於戶政人員所掌之戶籍登記簿
    、戶口名簿及國民身分證之公文書內，自足生損害於戶政機
    關戶籍管理之正確性。而被告為使邱錦美得以進入臺灣地區
    ，填寫大陸地區人民進入臺灣地區旅行證申請書、大陸地區
    人民進入臺灣地區保證書等資料，以探親名義申請邱錦美來
    臺，而被告與邱錦美之婚姻既為無效，被告前揭行為，自亦
    足以生損害於境管局對入出境管理之正確性無訛。
三、按臺灣地區與大陸地區人民關係條例第七十九條第一項處罰
    違反同條例第十五條第一款所定使大陸地區人民非法進入臺
    灣地區罪，凡非經合法手續進入者皆包含之，使大陸地區人
    民以假結婚真入境之脫法方式，進入臺灣地區，即該當此罪
    ，非以偷渡者為限（最高法院九十二年度台上字第四○號判
    決參照）。又被告犯罪後，臺灣地區與大陸地區人民關係條
    例第七十九條第一項業於九十二年十月二十九日修正，同年
    月三十一日施行，該條項規定違反第十五條第一款規定者，
    處一年以上七年以下有期徒刑，得併科新台幣一百萬元以下
    罰金，是被告犯罪後法律已有變更，比較新舊法結果，以行
    為時之舊法有利於被告，依刑法第二條第一項但書規定，應
    適用最有利於被告之舊法處罰。核被告所為，係犯刑法第二
    百十六條、第二百十四條之行使使公務員登載不實文書罪，
    被告另違反修正前臺灣地區與大陸地區人民關係條例第十五
    條第一款之規定，應依修正前同法第七十九條第一項之使大
    陸地區人民非法進入臺灣地區罪處斷。被告使公務員為不實
    之登載後，復持該登載不實之公文書行使，其使公務員登載
    不實之低度行為為行使公務員登載不實之公文書之高度行為
    所吸收，不另論罪。被告與邱錦美、李治平、董素幸就行使
    使公務員登載不實文書罪，有犯意之聯絡及行為之分擔，均
    為共同正犯；被告就使大陸地區人民非法進入臺灣地區罪，
    與李治平、董素幸有犯意之聯絡及行為分擔，均應論以共同
    正犯。被告先後多次行使使公務員登載不實文書之犯行，時
    間緊接，觸犯構成犯罪要件相同之罪名，依其情節，顯係出
    於概括之犯意反覆為之，為連續犯，依刑法第五十六條之規
    定以一罪論，並加重其刑。被告行使使公務員登載不實文書
    罪，與使大陸地區人民非法進入臺灣地區罪二罪間，有方法
    結果之牽連關係，應從一重依使大陸地區人民非法進入臺灣
    地區罪處斷。查被告前曾於九十年間，因懲治盜匪條例案件
    ，經臺灣高等法院臺南分院判處有期徒刑一年二月確定，於
    九十一年八月二十一日執行完畢，有臺灣高等法院被告前案
    紀錄表在卷可憑，被告受有期徒刑執行完畢後，五年以內再
    犯
    本件有期徒刑以上之罪，為累犯，應依刑法第四十七條規定
    加重其刑。爰審酌被告已有多項前科，素行非佳，仍再為此
    次犯行，使政府基於人道之考量，而開放大陸地區配偶得以
    探親名義入境臺灣地區之良法美意，致成近年大陸地區女子
    利用假結婚方式進入臺灣地區，並從事非法行為，不僅嚴重
    影響社會經濟及秩序，甚或影響國家安全，被告為圖小利以
    假結婚方式使大陸地區人民非法進入臺灣地區，犯罪所生危
    害非輕，惟犯後尚能坦承犯行等一切情狀，量處如主文所示
    之刑。
四、依刑事訴訟法第二百七十三條之一第一項、第二百九十九條
    第一項前段，修正前臺灣地區與大陸地區人民關係條例第七
    十九條第一項，刑法第十一條前段，第二條第一項但書、第
    二十八條、第五十六條、第二百十六條、第二百十四條、第
    五十五條、第四十七條，罰金罰鍰提高標準條例第一條前段
    ，判決如主文。
本案經檢察官甲○○到庭執行職務附記：
修正前臺灣地區與大陸地區人民關係條例第七十九條第一項：
違反第十五條第一款規定者，處五年以下有期徒刑、拘役或科或
併科新臺幣五十萬元
以下罰金。
修正前臺灣地區與大陸地區人民關係條例第十五條：
左列行為不得為之：
一  使大陸地區人民非法進入臺灣地區。
二  明知臺灣地區人民未經許可使之進入大陸地區。
三  使大陸地區人民在臺灣地區從事未經許可或與許可目的不符
之活動。
四  僱用或留用大陸地區人民在臺灣地區從事未經許可或與許可
範圍不符之工作。
五  居間介紹他人為前款之行為。
中華民國刑法第二百十六條：
行使第二百十條至第二百十五條之文書者，依偽造、變造文書或
登載不實事項或使登
載不實事項之規定處斷。
中華民國刑法第二百十四條：
明知為不實之事項，而使公務員登載於職務上所掌之公文書，足
以生損害於公眾或他
人者，處三年以下有期徒刑、拘役或五百元以下罰金。
中    華    民    國    95    年    03    月    22    日
                  刑事第二庭  法  官  林恒祺
以上正本證明與原本無異。
如不服本判決，應於判決送達後10日內向本院提出上訴狀（須附
繕本）。
「切勿逕送上級法院」
                              書記官  陳美鄉
中    華    民    國    95    年    3     月    23    日
附記：
修正前臺灣地區與大陸地區人民關係條例第七十九條第一項：
違反第十五條第一款規定者，處五年以下有期徒刑、拘役或科或
併科新臺幣五十萬元以下罰金。
修正前臺灣地區與大陸地區人民關係條例第十五條：
左列行為不得為之：
一  使大陸地區人民非法進入臺灣地區。
二  明知臺灣地區人民未經許可使之進入大陸地區。
三  使大陸地區人民在臺灣地區從事未經許可或與許可目的不符
之活動。
四  僱用或留用大陸地區人民在臺灣地區從事未經許可或與許可
範圍不符之工作。
五  居間介紹他人為前款之行為。
中華民國刑法第二百十六條：
行使第二百十條至第二百十五條之文書者，依偽造、變造文書或
登載不實事項或使登載不實事項之規定處斷。
中華民國刑法第二百十四條：
明知為不實之事項，而使公務員登載於職務上所掌之公文書，足
以生損害於公眾或他人者，處三年以下有期徒刑、拘役或五百元
以下罰金。


司法院資訊處製作；財團法人民間司法改革基金會備份。
